臺灣高等法院臺中分院刑事判決
111年度金上訴字第2066號
上  訴  人  臺灣臺中地方檢察署檢察官
上  訴  人  
即  被  告  許珮甄
選任辯護人  賴雨柔律師（法律扶助律師）                  
被      告  鄭迪允
選任辯護人  廖偉成律師
            林恆碩律師（言詞辯論終結後解除委任）      
上列上訴人等因違反洗錢防制法等案件，不服臺灣臺中地方法院
111年度金訴字第352號中華民國111年6月28日第一審判決（起訴
案號：臺灣臺中地方檢察署109年度偵字第35293號、110年度偵
字第4683、26877號），提起上訴，本院判決如下：
    主  文
原判決關於許珮甄處刑之部分撤銷。
許珮甄幫助犯一般洗錢罪，處有期徒刑參月，併科罰金新臺幣壹
萬元，罰金如易服勞役，以新臺幣壹仟元折算壹日。
其餘上訴駁回。 
    事實及理由
壹、有罪部分（即撤銷改判部分）：
一、本院審判範圍之說明： 
（一）按上訴得明示僅就判決之刑、沒收或保安處分一部為之，
      刑事訴訟法第348 條第3 項定有明文。依該條項之立法說
      明：「為尊重當事人設定攻防之範圍，並減輕上訴審審理
      之負擔，容許上訴權人僅針對刑、沒收或保安處分一部提
      起上訴，其未表明上訴之認定犯罪事實部分，則不在第二
      審之審判範圍。如為數罪併罰之案件，亦得僅針對各罪之
      刑、沒收、保安處分或對併罰所定之應執行刑、沒收、保
      安處分，提起上訴，其效力不及於原審所認定之各犯罪事
      實，此部分犯罪事實不在上訴審審查範圍」等語。準此，
      上訴權人就下級審判決聲明不服提起上訴時，依現行法律
      規定，得在明示其範圍之前提下，擇定僅就該判決之「刑
      」、「沒收」、「保安處分」等部分單獨提起上訴，而與
      修正前認為上開法律效果與犯罪事實處於絕對不可分之過
      往見解明顯有別。此時上訴審法院之審查範圍，將因上訴
      權人行使其程序上之處分權而受有限制，除與前揭單獨上
      訴部分具有互相牽動之不可分關係、為免發生裁判歧異之
      特殊考量外，原則上其審理範圍僅限於下級審法院就「刑
      」（包含有無刑罰加重、減輕或免除等影響量刑區間之處
      斷刑事由、宣告刑與執行刑、應否諭知緩刑）、「沒收」
      、「保安處分」之諭知是否違法不當，而不及於未表明上
      訴之認定犯罪事實及罪名部分（最高法院111年度台上字
      第4081號刑事判決同此意旨）。　　
（二）本案關於上訴人即被告許珮甄（下稱被告許珮甄）部分，
      係由檢察官及被告許珮甄均檢附具體理由提起上訴，而依
      檢察官及被告許珮甄於本院審理時所陳述之上訴範圍，業
      已明示僅就原判決所量處之刑提起上訴（詳參本院卷第19
      4至195頁，被告許珮甄原先就犯罪事實及罪名部分所提上
      訴，已於本院審理時表明撤回），而未對原判決所認定關
      於被告許珮甄之犯罪事實、罪名（本案並未諭知沒收、保
      安處分）聲明不服，參諸前揭說明，本院僅須就原判決關
      於被告許珮甄所宣告之「刑」有無違法不當進行審理；至
      於原判決就科刑以外之其他認定或判斷，既與刑之量定及
      沒收宣告尚屬可分，且不在檢察官及被告許珮甄明示上訴
      範圍之列，即非本院所得論究，合先敘明。　　　
二、原判決所認定被告許珮甄之犯罪事實及罪名：
（一）原判決犯罪事實：
　　　被告許珮甄可預見提供個人金融帳戶予他人使用，可能因
      此供不法詐騙份子利用以詐術使他人將款項匯入後，再提
      領利用，進而幫助他人遂行詐欺取財之犯罪目的，亦足供
      他人作為掩飾該犯罪所得去向之用，竟仍基於縱幫助他人
      實施詐欺取財、掩飾犯罪所得來源、去向亦不違背其本意
      之不確定故意，於民國109年7月21日10時許，在臺中市西
      區美村路國立臺灣美術館前之人行道某處，將其向中國信
      託商業銀行申設之帳號000-000000000000號帳戶（下稱中
      信銀行帳戶）存摺、金融卡及密碼提供予不詳男子，容任
      不詳詐欺集團成員使用前揭中信銀行帳戶詐欺他人財物，
      藉此掩飾犯罪所得來源、去向。嗣不詳詐欺集團成員取得
      前揭中信銀行帳戶資料後，意圖為自己不法之所有，基於
      詐欺取財、一般洗錢之犯意，分別於附表「詐騙方式」欄
      所示時間，對告訴人趙○○、謝○○施以詐術，致其等誤信為
      真，因而陷於錯誤，分別於如附表「匯款時間」及「匯款
      金額」欄所示時間，匯款至前揭中信銀行帳戶，旋遭不詳
      之人再為轉帳匯出。嗣因告訴人趙○○等人發覺遭詐騙後報
      警處理，始悉上情。
（二）被告所犯之罪名：
    1.核被告許珮甄所為，係犯刑法第30條第1項前段、第339條
      第1項之幫助詐欺取財罪，及刑法第30條第1項前段、洗錢
      防制法第14條第1項之幫助一般洗錢罪。
    2.被告許珮甄以單一之提供帳戶行為，幫助詐欺正犯對告訴
      人趙○○、謝○○等人詐騙財物，並達成掩飾、隱匿詐欺所得
      真正去向之洗錢結果，係以一行為幫助犯詐欺取財及一般
      洗錢罪，並侵害告訴人趙○○、謝○○之財產法益，為想像競
      合犯，應依刑法第55條前段規定，從一重論以幫助一般洗
      錢罪。
三、刑之減輕事由：
（一）被告許珮甄基於幫助一般洗錢罪之不確定故意，而從事一
      般洗錢罪構成要件以外之行為，為幫助犯，應依刑法第30
      條第2項規定，依一般洗錢罪正犯之刑減輕之。
（二）另按犯洗錢防制法第14、15條之罪，在偵查「或」審判中
      自白者，減輕其刑，洗錢防制法第16條第2 項定有明文。
      而前揭所稱審判中自白，既未明文指歷次審判程序，實務
      上基於該條文係為鼓勵被告自白認罪，採行寬厚減刑之刑
      事政策，咸認係指案件起訴繫屬後，在事實審法院任何一
      審級之一次自白而言。則被告許珮甄雖於本案偵查及原審
      審理期間均未坦認一般洗錢罪，惟於本院審理時業經自白
      不諱（詳參本院卷第195、213頁）。則被告許珮甄既於審
      判中曾自白其涉有一般洗錢之犯行，依洗錢防制法第16條
      第2項規定，應予遞減輕其刑。　　　
四、上訴理由之論斷：　
（一）檢察官上訴意旨略以：被告許珮甄始終否認犯行，迄今並
      未賠償告訴人趙○○、謝○○之損失，犯後態度不佳，原判決
      未能詳予釐清，就被告許珮甄部分量刑過輕，難謂妥適等
      語。　　
（二）被告許珮甄上訴意旨略以：被告許珮甄於第二審程序就本
      案犯行已坦白承認，與其在原審審理時否認犯罪之態度有
      所不同，原審對此有利於被告許珮甄之量刑因素未及審酌
      ，以致未依洗錢防制法第16條第2項之規定減輕其刑，即
      有未洽，請將原判決量刑部分撤銷改判，並從輕量刑等語
      。　
（三）本院查：原審經審理結果，認為被告許珮甄幫助詐欺取財
      及幫助洗錢等犯行事證明確，予以論罪科刑，固非無見。
      惟按刑法第57條第10款明定「犯罪後之態度」為量刑輕重
      事由之一，被告於犯罪後有無悔悟，係屬犯後態度之範疇
      ，倘於犯後坦承犯行，非不得據為已有悔悟之判斷，並作
      為犯罪後態度是否良好依據之一，事實審法院以被告有無
      坦承犯行列為量刑審酌事項，即無不可（最高法院106年
      度台上字第3479號刑事判決參照）。被告許珮甄於本院審
      理時業已自白犯行無訛，詳如前述，此與其於警詢、偵訊
      及原審均否認犯行之態度相較，已有明顯轉變，不僅攸關
      刑法第57條第10款犯罪後態度之評價，且因被告許珮甄已
      於本院審理時就幫助一般洗錢罪坦承不諱，亦有洗錢防制
      法第16條第2項減輕其刑規定之適用，此等有利於被告許
      珮甄之量刑因子，原判決均未及審酌，所為量刑結論即難
      謂允洽。則被告許珮甄提起上訴主張原審未及審酌其於第
      二審程序坦承犯行之犯後態度，請求本院從輕量刑，即非
      全然無憑，其上訴為有理由。至於檢察官所指原判決對於
      被告許珮甄量刑過輕等情，亦係著眼於被告許珮甄否認犯
      罪且未賠償告訴人趙○○、謝○○，故而認其犯後態度不佳；
      惟此上訴理由亦係未及考量被告許珮甄已於本院審理時坦
      承犯行，且原判決就被告許珮甄之量刑，業經具體審酌關
      於刑法第57條科刑等一切情狀，在罪責原則下適正行使其
      量刑之裁量權，核與罪刑相當原則、比例原則無悖，難認
      有檢察官上訴意旨所稱量刑過輕之情形，則檢察官就被告
      許珮甄部分所提上訴為無理由。惟原判決就被告許珮甄所
      為量刑既有前述未及審酌之處，即屬無可維持，應由本院
      將原判決關於被告許珮甄處刑之部分予以撤銷改判。
（四）爰以行為人之責任為基礎，審酌被告許珮甄以提供中信銀
      行帳戶資料予他人方式，幫助他人犯罪，致使真正犯罪者
      得以隱匿身分，助長詐欺犯罪猖獗，破壞社會治安及金融
      秩序，更造成警察機關查緝犯罪之困難，且使告訴人趙○○
      、謝○○受有匯入前開帳戶金額之損失，並產生遮斷資金流
      動軌跡，所為於法有違；又被告許珮甄犯後雖未與上開告
      訴人達成和解，惟其已於本院審理時坦承犯行，兼衡被告
      許珮甄之前案紀錄，及其犯罪動機、目的、手段、所生危
      害、於原審審理時自述具有高中畢業學歷之智識程度，現
      從事服務業、家境貧寒（詳參原審卷第183頁）等一切情
      狀，量處如本判決主文欄第2項所示之刑，併諭知罰金如
      易服勞役之折算標準，以示懲儆。
貳、無罪部分（即上訴駁回部分）：
一、公訴意旨略以：被告鄭迪允於109年7月21日10時許前某時，
    加入至少3名以上成年人所組成具有持續性、牟利性之有結
    構性詐欺集團，並基於3人以上共同詐欺取財及洗錢之犯意
    聯絡，於109年7月21日10時許，在臺中市西區美村路國立臺
    灣美術館前之人行道，向被告許珮甄收取其所申辦之中信銀
    行帳戶存摺、金融卡及密碼。嗣被告鄭迪允所屬詐欺集團成
    員取得被告許珮甄交付之前開帳戶資料後，即於附表所示時
    間，以附表所示方式，向附表所示之告訴人趙○○、謝○○詐騙
    ，致使其等告訴人均陷於錯誤，而依該詐欺集團成員指示，
    分別將如附表所示款項匯入被告許珮甄所申辦之前開中信銀
    行帳戶。因認被告鄭迪允涉犯刑法第339條之4第1項第2款之
    三人以上共同詐欺取財罪嫌，及洗錢防制法第14條第1項之
    一般洗錢罪嫌等語。
二、按犯罪事實應依證據認定之，無證據不得認定犯罪事實；不
    能證明被告犯罪者，應諭知無罪之判決，刑事訴訟法第154
    條第2項、第301條第1項分別定有明文。次按基於無罪推定
    原則，被告犯罪之事實應由檢察官提出證據，並指出證明方
    法加以說服，使法院達於確信之程度，始得為被告有罪之認
    定，否則即應諭知被告無罪，由檢察官蒙受不利之訴訟結果
    ，此為檢察官於刑事訴訟個案中所負之危險負擔，即實質舉
    證責任。而被告否認犯罪，並不負任何證明責任，僅於訴訟
    進行過程中，因檢察官之舉證，致被告將受不利益之判斷時
    ，被告為主張犯罪構成要件事實不存在而提出某項有利於己
    之事實時，始需就其主張提出或聲請法院調查證據，然僅以
    證明該有利事實可能存在，而動搖法院因檢察官之舉證對被
    告所形成之不利心證為已足，並無說服使法院確信該有利事
    實存在之必要。此為被告於訴訟過程中所負僅提出證據以踐
    行立證負擔，而不負說服責任之形式舉證責任，要與檢察官
    所負兼具提出證據與說服責任之實質舉證責任有別。苟被告
    依其形式舉證責任所聲請調查或提出之證據，已證明該有利
    事實具存在可能性，即應由檢察官進一步舉證證明該有利事
    實確不存在，或由法院視個案具體狀況之需，裁量或基於義
    務依職權行補充、輔佐性之證據調查，查明該事實是否存在
    ；否則，法院即應以檢察官之舉證，業因被告之立證，致尚
    未達於使人產生對被告不利判斷之確信，而逕為有利於被告
    之認定，不得徒以被告所提出之證據，尚未達於確切證明該
    有利事實存在，遽為不利於被告之判決（最高法院100年度
    台上字第6294號刑事判決參照）。　　
三、再按有罪之判決書應於理由內記載認定犯罪事實所憑之證據
    及其認定之理由，刑事訴訟法第310條第1款定有明文。而犯
    罪事實之認定，係據以確定具體的刑罰權之基礎，自須經嚴
    格之證明，故其所憑之證據不僅應具有證據能力，且須經合
    法之調查程序，否則即不得作為有罪認定之依據。倘法院審
    理之結果，認為不能證明被告犯罪，而為無罪之諭知，即無
    前揭第154條第2項所謂「應依證據認定」之犯罪事實之存在
    。因此，同法第308條前段規定，無罪之判決書只須記載主
    文及理由。而其理由之論敘，僅須與卷存證據資料相符，且
    與經驗法則、論理法則無違即可，所使用之證據亦不以具有
    證據能力者為限，即使不具證據能力之傳聞證據，亦非不得
    資為彈劾證據使用。故無罪之判決書，就傳聞證據是否例外
    具有證據能力，無須於理由內論敘說明（最高法院100年度
    台上字第2980號刑事判決參照）。本案就被告鄭迪允部分經
    審理後既為無罪之判決（詳如後述），依據前揭最高法院所
    採見解，本院爰不就後述證據資料是否具有證據能力等程序
    事項，再於理由中逐一論述。　　　
四、公訴意旨認被告鄭迪允涉犯三人以上共同詐欺取財及一般洗
    錢等罪嫌，無非係以證人即被告許珮甄於警詢及偵查中之證
    述、證人即告訴人趙○○、謝○○於警詢時之指訴、證人劉○○、
    黃○○於偵查中之證述、中國信託商業銀行股份有限公司109
    年9月14日中信銀字第109224839226970號函暨所附開戶資料
    、交易明細資料、被告許珮甄所有之前開中信銀行帳戶存款
    基本資料及存款交易明細、告訴人趙○○所提供之永豐銀行匯
    款收執聯、告訴人謝○○所提供之LINE對話紀錄截圖、HKTGJT
    .COM網站線上對話截圖、網路銀行操作結果書面截圖、台新
    銀行綜合活期儲蓄存款存摺封面及內頁交易明細截圖、臺灣
    臺南地方檢察署檢察官110年度偵字第19388號起訴書等，為
    其主要論據。訊據被告鄭迪允則堅詞否認涉有上開犯行，並
    辯稱：我沒有向被告許珮甄索取帳戶資料，也沒有在起訴書
    所載時間，在國立臺灣美術館之人行道上，向被告許珮甄收
    取中信銀行帳戶之存摺、提款卡及密碼，被告許珮甄說的那
    個人不是我等語。選任辯護人則為被告鄭迪允提出辯護意旨
    略以：檢察官所提出被告鄭迪允另案起訴書等資料，與本案
    相距半年以上，情節也不相同，與本案欠缺證據之關聯性，
    且證人即被告許珮甄之證詞與證人劉○○所述亦有前後不一之
    重大瑕疵，並無積極證據足以證明被告鄭迪允有本案之犯行
    等語。
五、經查：
（一）證人即被告許珮甄於警詢時證稱：中信銀行帳戶之存摺及
      提款卡我都交給被告鄭迪允，因為我當時要買車辦貸款，
      需要薪資轉帳資料來建立銀行信用，所以我在臉書上看見
      可以協助申辦車貸之廣告，便依照指示加入對方LINE通訊
      軟體，後來就使用FACETIME聯繫，我於109年7月21日10時
      許，在臺中市美術館靠近美村路之人行道上，當面將上開
      帳戶之存摺及提款卡交給被告鄭迪允，當時我有要求對方
      出示身分證，所以我記得對方姓名、80年次，我只有對方
      使用之FACETIME（帳號為sssmalley1@gmail.com），對方
      身高不太高，約170公分，戴太陽眼鏡，短髮，我已經將
      雙方對話紀錄刪除等語（詳參偵字第35293號卷第63至71
      頁)；證人即被告許珮甄又於檢察事務官詢問時陳稱：中
      信銀行帳戶是我所有，當時要辦貸款，因為沒有薪資入帳
      ，為了要將交易紀錄做漂亮一點，需要資金進入，所以我
      將存摺及金融卡交給被告鄭迪允，密碼係當場告知對方，
      我於109年7月21日10時許，在臺中市美術館靠近美村路之
      人行道交給被告鄭迪允，我要辦車貸，在臉書上看到貸款
      廣告，後來加LINE為好友，但只有對話1句，所以沒有對
      話紀錄，對方就要求我使用FACETIME通話，我沒有將對話
      紀錄留存，因為對方將帳號刪掉，一開始對方還向我說明
      正在製作資金紀錄，後來就沒有回覆，對方自稱「鄭迪允
      」，我當面交付存摺、提款卡，並告知密碼，我有要求看
      身分證，對方才出示身分證給我看，記得對方是80年次，
      因為對方表示要幫我做薪轉紀錄，當天係友人劉○○駕車載
      我前往等語（詳參偵字第35293號卷第683至684頁，偵字
      第4683號卷第101至103、135至136頁)；證人即被告許珮
      甄另於原審審理時證述：我於109年7月21日，將中信銀行
      帳戶存摺及提款卡交給被告鄭迪允，我要辦車貸，但條件
      不好，沒有那些薪資轉帳證明，我是透過劉○○介紹，向劉
      ○○表示要辦車貸，劉○○表示可以幫忙找看看有何方法辦理
      ，劉○○就要求我聯絡被告鄭迪允，劉○○給我LINE通訊軟體
      連結，要求我自己聯繫，我先加入被告鄭迪允的LINE為好
      友，後面才加入FACETIME，我有向被告鄭迪允表示要辦車
      貸，被告鄭迪允表示要幫我將存摺用漂亮一點，就要求我
      將存摺及提款卡拿過去交付，時間、地點是被告鄭迪允決
      定，在美術館大馬路邊，是劉○○及其女友載我過去，只有
      我獨自下車，我交付存摺與提款卡地點距離劉○○停車地點
      不遠，大約是證人席位與律師位置之距離，當下我有看到
      被告鄭迪允身分證，後來我打電話給被告鄭迪允詢問進度
      ，劉○○也有詢問對方，後面就不接不回，聯絡不上等語（
      詳參原審卷第136至150頁)。綜上所陳，證人即被告許珮
      甄先於偵查中陳稱是在臉書社群網站瀏覽得知車貸廣告，
      進而將前述帳戶資料交予被告鄭迪允，嗣於原審審理時則
      改稱係經友人劉○○告以辦理車貸之LINE通訊軟體連結，始
      與被告鄭迪允聯繫提供帳戶資料事宜，而非自行從臉書社
      群網站上瀏覽得知，證人即被告許珮甄前後所述已有明顯
      矛盾。且被告鄭迪允身高為178公分，其所使用之FACETIM
      E通訊軟體帳號為Z000000000000000@yahoo.com.tw，申設
      之Instagram帳號為sssmalleye等情，業經被告鄭迪允於
      原審審理時證述明確（詳參原審卷第161至167頁)，且有F
      ACETIME畫面截圖照片、Instagram畫面截圖照片在卷可稽
      （詳參原審卷第203、205頁），均與被告許珮甄於警詢時
      所述向其接洽並收取帳戶資料者之身材、帳號明顯有別；
      且被告許珮甄復陳稱對方與其碰面時是配戴太陽眼鏡，則
      被告許珮甄能否清楚辨識並記憶收取帳戶資料者之面容特
      徵，據以判斷被告鄭迪允即為其所指涉之詐欺正犯？恐非
      無疑。證人即被告許珮甄前揭證述內容既有諸多瑕疵可指
      ，無從排除其錯認誤判之可能性，已難遽為不利於被告鄭
      迪允之認定。　　
（二）再對照證人劉○○於檢察事務官詢問時證稱：我於109年7月
      間，曾駕車搭載被告許珮甄至美術館，因為被告許珮甄表
      示有1個朋友做車貸，要求我載她過去，但我沒有一起下
      車，被告許珮甄拿著存摺下車後，拿到1輛白色車子旁，
      交給1名男子，被告許珮甄沒有說為什麼要將帳戶資料交
      給對方，好像是要幫忙做帳戶資料，因為被告許珮甄要辦
      車貸、要買車等語（詳參偵字第4683號卷第102至103頁)
      ；證人劉○○又於原審審理時證稱：我記得曾於109年7月間
      ，駕車搭載被告許珮甄去美術館，當天黃○○沒有一起去，
      被告許珮甄與被告鄭迪允約在美術館，因為被告許珮甄當
      初講要辦車貸，被告鄭迪允就表示有認識可以申請，用博
      奕方式將存簿洗到很漂亮，我便詢問被告鄭迪允是否會卡
      到詐欺，被告鄭迪允表示：「沒有關係，把存摺交給我，
      金流保證沒有問題」，當時我有幫被告許珮甄詢問，才會
      帶被告許珮甄去找被告鄭迪允，我在車上有看到被告許珮
      甄提供彩色影印之雙證件、存摺、提款卡，這些資料是被
      告鄭迪允先向我告知，我再轉述給被告許珮甄，我後來聽
      被告許珮甄表示對方使用之FACETIME都打不通，我就使用
      微信傳訊息給被告鄭迪允，但對方都沒有回；被告鄭迪允
      微信暱稱為「小香」，被告許珮甄與被告鄭迪允原本就知
      道對方，後來被告許珮甄表示要辦車貸，我才撥打電話給
      被告鄭迪允，之後就約出來，被告許珮甄暱稱為「花花」
      ，我忘記被告鄭迪允微信暱稱叫什麼名字，但我有將被告
      鄭迪允改成「小香」，我載被告許珮甄去將帳戶資料交給
      被告鄭迪允時，我有下車，也有看到被告鄭迪允，但我沒
      有與被告鄭迪允接觸等語（詳參原審卷第151至160頁）。
      則證人劉○○於檢察事務官詢問時，對於被告許珮甄交付帳
      戶資料之目的似未明瞭，故而以「好像」等不確定用詞推
      測係與辦理車貸有關，卻於其後接受原審詰問時，改稱被
      告鄭迪允早已提及要為被告許珮甄美化帳戶一事，被告許
      珮甄才會前往美術館交付帳戶資料，證人劉○○先後說詞不
      一，已有明顯瑕疵；且證人劉○○於原審審理時證稱被告許
      珮甄將帳戶交給被告鄭迪允，自己當時也有下車，只是未
      與被告鄭迪允接觸，然此又與被告許珮甄於原審所稱僅其
      一人下車等情不相吻合，更迥異於證人劉○○於檢察事務官
      詢問時所稱自己並未下車乙節，益徵證人劉○○之說詞確有
      矛盾齟齬之處，難以盡信屬實。加以證人劉○○雖證稱其曾
      與被告鄭迪允聯繫，並將被告鄭迪允之微信暱稱改為「小
      香」等語，且被告許珮甄於原審審理時亦提出名為「阿香
      」之人與劉○○之對話截圖（詳參原審卷第148、199頁）；
      然「小香」、「阿香」之名稱與被告鄭迪允並無任何關聯
      性，證人劉○○又未具體說明有何更換被告鄭迪允微信暱稱
      之必要，而上開對話截圖雖提及「許佩真」等語，卻無從
      辨識對話一方之「阿香」是否即為被告鄭迪允，顯難據以
      推知被告鄭迪允確有參與本案詐欺或洗錢犯行。況依被告
      鄭迪允於原審所述，其係以其友人所經營之義大利麵店店
      名及商標，作為微信暱稱及個人首頁，且與劉○○並無私交
      ，亦未曾使用微信通訊軟體與劉○○聯絡（詳參原審卷第16
      5至166頁)，均與證人劉○○上開所述各情迥然有異，足見
      證人劉○○證詞之可信性非無可議，無從作為證明被告鄭迪
      允犯罪之主要依憑。　　　
（三）又按前科紀錄，有時對待證之犯罪事實擁有多面相的證據
      價值（自然關聯性）。但相對的，前科尤其是同一種的前
      科，容易令人聯想「被告的犯罪傾向」而連結「缺乏實證
      根據的人格評價」，有導致事實認定發生錯誤之危險。為
      避免前述情事發生，應審慎斟酌判斷。尤其有必要將「同
      種前科之證據力」限定在合理推論之範圍，因而，並不宜
      單純地憑前科資料認定是否有證據價值，即是否有自然關
      聯性。前科僅能於經有罪判決確定之事實為前提，在該事
      實中有某種犯罪行為之特性，且該特性與待證事實間沒有
      「缺乏事實根據的人格評價，導致錯誤的事實認定之嫌疑
      」時，才能當作證據。換言之，將前科利用於被告與犯人
      之同一性之證明時，前科之犯罪事實應具有明顯的特徵，
      且該特徵與待證之犯罪事實有相當程度的類似性，而就憑
      此可合理推理判斷該兩案之嫌犯為同一人時，才能把前科
      資料當作證據（尤其補強證據）使用（最高法院102年度
      台上字第810號刑事判決參照）。公訴意旨雖提出臺灣臺
      南地方檢察署檢察官110年度偵字第19388號起訴書，用以
      證明被告鄭迪允加入詐欺集團而負責收購人頭帳戶之事實
      ，意欲推論其涉有本案三人以上共同詐欺取財及一般洗錢
      之犯行。然細繹前述起訴書所記載之犯罪事實，係指稱被
      告鄭迪允於109年間加入「魯達」、「三哥」詐欺集團負
      責收購帳戶後，於110年1月間詐欺該案嚴姓被害人而使其
      匯款；此與公訴意旨所載被告鄭迪允係於109年7月21日加
      入不詳詐欺集團，並向被告許珮甄取得帳戶後，於109年7
      月間詐騙告訴人趙○○、謝○○等情，時間先後有別，集團名
      稱未盡相符，已難遽謂被告鄭迪允係因加入另案所載「魯
      達」之詐欺集團後始有本案收購帳戶犯行，二者關聯性已
      嫌薄弱，尚無從逕以另案起訴事實推論被告鄭迪允即為收
      取被告許珮甄帳戶之人。尤其依據另案起訴事實之描述，
      未見被告鄭迪允之具體犯罪手法有何明顯特徵，足以識別
      與一般從事詐騙之車手、收簿手確有差異，而得藉由行為
      情狀之特殊性或類似性，合理判斷被告鄭迪允係以同一犯
      罪手法向被告許珮甄收取帳戶資料。至於公訴蒞庭檢察官
      於本院審理時所陳被告鄭迪允另有涉及諸多詐欺案件而遭
      起訴或追加起訴之前科紀錄乙節，均非已受有罪判決並確
      定在案，且單以被告鄭迪允曾經參與詐欺犯罪之多項前案
      紀錄，作為認定其亦涉犯本案之積極證據，必須先證明前
      案與本案犯罪事實之關聯性，否則即屬對於犯罪行為人品
      格證據之習性推論，應為法之所禁。而依卷附臺灣高等法
      院被告前案紀錄表之記載，仍無從遽認與本案有何關涉，
      且被告鄭迪允即使於另案確有向他人收購帳戶作為詐騙工
      具之客觀事實，然其既乏犯罪手法之顯著特徵，無足推論
      於本案向被告許珮甄收取帳戶之人亦為被告鄭迪允。公訴
      意旨所認尚有誤會，不足為採。
六、綜上所述，被告鄭迪允否認涉有三人以上共同詐欺取財及一
    般洗錢犯行之辯解，尚非全然無憑，自無從率予摒棄不採。
    而依舉證分配之法則，對於被告之成罪事項，應由檢察官負
    提出證據及說服法院之實質舉證責任。倘其所提出之證據，
    不足為被告有罪之積極證明，或其指出證明之方法，無從說
    服法院以形成被告有罪之心證，基於無罪推定之原則，自應
    為被告無罪判決之諭知。本件經調查其他現存證據，仍有相
    當程度之合理懷疑存在，無從僅憑證人即被告許珮甄、證人
    劉○○等人前後不一、相互矛盾之證述內容，作為證明被告鄭
    迪允有罪之論據。原審因此以檢察官就此部分之舉證未達一
    般人均不致有所懷疑之程度，亦即無法使法院產生無合理懷
    疑之確信心證，因認不能證明被告鄭迪允犯罪，依刑事訴訟
    法第301條第1 項規定判決被告鄭迪允無罪。經核原判決對
    於不能證明被告鄭迪允有檢察官所指三人以上共同詐欺取財
    及一般洗錢犯行，業已詳為調查審酌，並說明其認定之證據
    及理由，且無違證據法則及經驗法則，自難認有何違誤可言
    。
七、維持原判決之理由：　　　
（一）檢察官上訴意旨仍認：被告鄭迪允確係於上開時、地向被
      告許珮甄收取中信銀行帳戶之存摺、提款卡及密碼，此經
      證人即被告許珮甄、證人劉○○等人證述明確，且上開證人
      與被告鄭迪允之間並無任何債務糾紛或仇隙，自無故意誣
      陷被告鄭迪允之可能。原判決未予釐清，而為被告鄭迪允
      無罪之諭知，已違反經驗法則及論理法則，請將原判決關
      於被告鄭迪允部分撤銷，另為適法之判決等語。
（二）惟查：證人即被告許珮甄雖一再表示係將中信銀行帳戶資
      料交予被告鄭迪允收受，然其所為證述內容確有前後不一
      之明顯瑕疵，亦與證人劉○○所述未盡相符，均無從遽認其
      等所言屬實。且卷內所附名為「阿香」之人通訊內容，仍
      無從識別係由被告鄭迪允所發送，詳如前述。檢察官猶執
      前詞主張前揭證人之說詞可信，進而推論被告鄭迪允即為
      向被告許珮甄收取帳戶資料之人，實有未洽，不足為取。
      此外，就檢察官前揭上訴意旨如何無足為採，及依現存證
      據如何不足為被告鄭迪允有罪之認定，均經本院逐一指駁
      論述如上，茲不贅述。綜上所陳，檢察官仍以前開理由指
      摘原審判決被告鄭迪允無罪為不當，提起上訴，即屬無據
      。檢察官就被告鄭迪允部分之上訴並無理由，應予駁回。
據上論結，應依刑事訴訟法第368條、第369條第1項前段、第364
條、第299條第1項前段，洗錢防制法第14條第1項、第16條第2項
，刑法第11條、第30條第1項前段、第2項、第339條第1項、第55
條前段、第42條第3項，刑法施行法第1條之1第1項，判決如主文
。
本案經檢察官詹常輝提起公訴，檢察官朱介斌提起上訴，檢察官
謝志明到庭執行職務。 　　 
中　　華　　民　　國　　111 　年　　11　　月　　22　　日
          刑事第十二庭    審判長法　官  張  國  忠 
　　　　　                      法　官  陳      葳
　　　　　　　      　　　　　  法　官  高  文  崇
以上正本證明與原本無異。
被告鄭迪允不得上訴。
檢察官就被告鄭迪允部分如提起上訴，應符合刑事妥速審判法第
9條之規定。
其餘部分得上訴。
如不服本判決應於收受送達後20日內向本院提出上訴書狀，其未
敘述上訴之理由者，並應於提起上訴後20日內向本院補提理由書
（均須按他造當事人之人數附繕本）「切勿逕送上級法院」。因
疫情而遲誤不變期間，得向法院聲請回復原狀。  

　　　　　　　　　　       　　 書記官  施  耀  婷

中　　華　　民　　國　　111 　年　　11　　月　　22　　日
〈附錄法條〉
刑事妥速審判法第9條：
除前條情形外，第二審法院維持第一審所為無罪判決，提起上訴
之理由，以下列事項為限：
一、判決所適用之法令牴觸憲法。
二、判決違背司法院解釋。
三、判決違背判例。



附表：
編號 告訴人 詐騙方式 匯款時間 匯款金額 1 趙○○ 使用LINE通訊軟體以「陳明亮」之化名，向告訴人趙○○佯稱：伊有內線消息，保證獲利，可經由伊投資云云，致告訴人趙○○陷於錯誤，而依詐欺集團成員，在永豐商業銀行中科分行，臨櫃匯款。 109年7月27日14時21分許 10萬7,000元 2 謝○○ 使用LINE通訊軟體以「莉莉最可愛」之代號，向告訴人謝○○佯稱：可經由HKTGJT.COM網站投資獲利云云，致告訴人謝○○陷於錯誤，而依詐欺集團成員指示匯款。 109年7月27日18時34分許 3萬元